臺灣新竹地方法院交通事件裁定　　　　　96年度交聲字第40號
原處分機關　交通部公路總局新竹區監理所
異　議　人
即受處分人　甲○○
代　理　人　乙○○
上列異議人因違反道路交通管理處罰條例案件，對交通部公路總
局新竹區監理所96年1月12日以竹監自字第裁50－E00000000號違
反道路交通管理事件裁決書所為之處分，聲明異議，本院裁定如
下：
    主  文
原處分撤銷。
甲○○不罰。
    理  由
一、原處分意旨略以：代理人乙○○於民國95年11月29日晚間11
    時35分許，於新竹縣芎林鄉○○路61號前，駕駛異議人即受
    處分人（下稱異議人）甲○○所有車號2L-6633號自用小客
    車，為新竹縣警察局竹東分局秀湖派出所警員王忠安填掣竹
    縣警交字第E00000000號單逕行舉發其「汽車電系重要設備
    變更行駛於道路（責令於95年12月4日前辦理臨時檢驗）」
    ，嗣異議人於上揭通知單上所載應到案日期前由乙○○提出
    申訴，惟異議人不服查覆結果，並經函查原舉發單位，該單
    位回覆異議人確有上揭違規事實，並附上舉發違規時之採證
    照片，原處分機關交通部公路總局新竹區監理所（下稱新竹
    區監理所），遂依法於96年1月12日，認定異議人違反道路
    交通管理處罰條例第18條第1項，裁罰異議人新臺幣（下同
    ）3,600元罰鍰，並責令檢驗之處分等語。
二、聲明異議意旨略以：乙○○於95年11月29日晚間11時35分駕
    駛車號2L-6633號自用小客車，行駛於新竹縣芎林鄉○○路
    61號前，為警以「汽車電系等重要設備變更」，舉發違反道
    路交通管理處罰條例第18條，致遭裁罰3,600元，惟本件警
    方舉發之項目與上揭道路交通管理處罰條例第18條不符，亦
    未在汽車設備規格不得變更範圍內，且新竹縣警察局竹東分
    局回函，東警交字第0956004238號所附違規照卻為「汽車空
    氣濾清器」，非屬道路交通安全規則第23條之1規定，不得
    變更之項目，是上揭處分顯有違誤，為此聲明異議，請求撤
    銷原處分等語。
三、按受處分人，不服主管機關所為之處分，得於接到裁決書之
    翌日起20日內，向管轄地方法院聲明異議。又交通法庭認為
    聲明異議有理由，應以裁定將原處分經聲明異議部分撤銷，
    並自為裁定，道路交通管理處罰條例第87條第1項、道路交
    通案件處理辦法第20條分別定有明文。又「汽車車身、引擎
    、底盤、電系等重要設備變更或調換，或因交通事故遭受重
    大損壞修復後，不申請公路主管機關施行臨時檢驗而行駛者
    ，處汽車所有人新臺幣2,400元以上9,600元以下罰鍰，並責
    令其檢驗」，道路交通管理處罰條例第18條第1項定有明文
    。又道路交通安全規則第23條之1第2項規定，汽車下列設備
    規格不得變更：「一、底盤設備：（一）方向盤位置。（二
    ）傳動系統設備：指汽車之排檔型式、驅動方式、變速箱及
    齒輪箱。（三）煞車作用設備：指煞車作用種類（總泵、分
    泵及油管）及防滑煞車系統。（四）懸吊系統：指支臂、三
    角架與連桿機構。二、引擎設備：指引擎之機械或渦輪增壓
    系統、氮氣導入裝置設備。三、車身設備：（一）車身外附
    加燈飾。（二）車燈噴色或貼膠紙。」，則反面解釋亦可推
    知，凡未列於上開規則第23條之1第1項中之項目，該汽車之
    改裝變更則不在限制之列，應屬合法變更。又汽車有車身、
    引擎、底盤、電系或其他重要設備變更調換之情形，應申請
    實施臨時檢驗。道路交通安全規則第45條第1項第1款亦有明
    文。
四、經查：
（一）代理人乙○○於上揭時、地，駕駛異議人所有上揭汽車，
      為執勤員警當場攔停，並以違反道路交通管理處罰條例第
      18條第1項，汽車電系重要設備變更不申請公路主管機關
      施行臨時檢驗而行駛之規定予以舉發，並責令其限期檢驗
      。嗣原處分機關以異議人「電系設備可變更設備，變更不
      申請臨時檢驗而行駛」為由，依道路交通管理處罰條例第
      18條第1項裁罰等情，固有新竹縣警察局竹縣警交字第E00
      000000號舉發通知單、本件採證照片2張及新竹區監理所
      竹監自字第裁50－E00000000號違反道路交通管理事件裁
      決書等在卷可考。
（二）惟異議人委由代理人乙○○到庭堅決否認有何前開違規情
      節，並於本院訊問時辯稱：只變更空氣濾清器，不是警察
      所舉發改裝電系設備，法令中也沒有規範不得變更空氣濾
      清器，應屬汽車一般保養項目。並庭呈臺北區監理所就擅
      自變更進氣系統（加裝香菇頭）認定無明確規範同意免罰
      的資料1份，認為本件應免罰。且該車輛，於原廠車裝就
      有進氣系統，因為車齡比較久，換裝俗稱香菇頭的進氣系
      統，庭呈進氣系統型錄表1份，換裝的是六角形香菇頭等
      語。
（三）代理人乙○○駕駛異議人所有車號2L-6633號自用小客車
      ，係因該車引擎室右前方加裝俗稱「香菇頭」的進氣系統
      ，不是原始車裝的設備，為警依道路交通管理處罰條例第
      18條舉發汽車變更引擎底盤電系等重要設備，沒有向公路
      主管機關申請檢驗，且原廠車裝應該沒有進氣系統，員警
      認為如果變更進氣系統，可能會影響行車安全，顧及駕駛
      人的安全，依法舉發等情，業經證人即本件執勤警員王忠
      安於本院訊問時具結證述明確，並提出現場舉發照片2張
      為證。核與上揭代理人所述換裝該車俗稱香菇頭的進氣系
      統之空氣濾清器等情相符，是本件所應審酌者為代理人所
      駕駛異議人所有車號2L-6633號該車引擎室右前方加裝俗
      稱「香菇頭」的進氣系統是否屬於上揭道路交通安全規則
      第45條第1項第1款之「車身、引擎、底盤、電系或其他重
      要設備變更調換」而應申請實施臨時檢驗後方得行駛於道
      路？
（四）本院依職權指定鑑定人即新竹區監理所車輛檢驗員王治國
      於本院訊問時具結證稱：「（問：提示本件裁決書、舉發
      現場照片，換裝香菇頭是否需事先經過監理單位檢驗？）
      僅以空氣濾清器換裝項目的話，不需事先經過監理單位辦
      理檢驗變更。如果在空氣濾清器管路上加裝鼓風、渦輪設
      備，這已算是引擎改裝，必須要事先經過監理單位檢驗。
      ）；（問：如現場舉發照片所示，單純換裝空氣濾清器「
      香菇頭」的情形，於車輛檢驗時，是否可以判定合格？）
      是。」，是依上揭鑑定人之意見，異議人上揭該車引擎室
      右前方加裝俗稱「香菇頭」的進氣系統之變更是無須先經
      監理機關檢驗。
（五）又依原處分機關所提出之「汽車設備規格變更規定」其中
      有關汽車設備變更項目中：1.須經交通部委託之車輛專業
      研究機構審驗合格，並繳驗改（加）裝設備之統一發票，
      屬車身或底盤改（加）裝設備者，另應繳驗貨物稅完稅（
      免）稅證明文件，經公路監理機關檢驗合格後，辦理變更
      登記之項目中包括引擎、車身、底盤及其他設備，其中有
      關引擎部分變更項目為「使用液化石油氣為燃料（含單、
      雙燃料）」、「使用壓縮天然氣為燃料者（含單、雙燃料
      ）」；2.須原車輛製造廠、車輛代理商或車輛修理廠出具
      改裝證明及改（加）裝設備之統一發票，並經公路監理機
      關檢驗合格後，辦理變更登記項目中，有關汽車部分包括
      車身及電系，其中電系部分係指頭燈（氣體放電式頭燈）
      ；3.汽車設備變更須經合法業者辦理，並繳驗改（加）裝
      設備之統一發票，並經公路主管機關檢驗合格，辦理變更
      登記項目中，有關汽車部分，包括車身、底盤；4.設備變
      更得不經公路監理機關辦理變更登記，但變更（或改裝、
      加裝）後應符合下列規定，並列為檢驗項目中，包括車身
      及其他設備（排氣管）。是本件異議人所有該車引擎室右
      前方加裝俗稱「香菇頭」的進氣系統並不屬於上揭「汽車
      設備規格變更規定」中須經監理機關檢驗合格始得改裝之
      項目內。
（六）又代理人乙○○庭呈原廠使用及保證服務手冊、行照、進
      口證明、新領牌照登記書等文件以觀，該車引擎原車即配
      有渦輪增壓設備。另經本院命鑑定人王治國檢視上揭資料
      及舉發照片後，鑑定人證稱：從車籍資料來看，該車原來
      就有渦輪增壓設備，剛才看警員拍攝的現場舉發照片，在
      空氣濾清器後方黑色方形設備，應該就是渦輪增壓設備。
      照片上的導風管是以橡膠一體成型，通常來說應該是原廠
      開模製造，通常改裝是以金屬焊接，所以依照上述情形判
      斷渦輪增壓設備應該是原廠設備等語（見本院96年4月16
      日訊問筆錄）。是異議人所有該車上所配渦輪增壓設備，
      既經鑑定人判定係原廠配備，而更換空氣濾清器（俗稱香
      菇頭），亦非法所不許，則原處分所認定事實即屬有誤，
      難認該當於道路交通管理處罰條例第18條第1項所定「汽
      車車身、引擎、底盤、電系」之範疇，即無從以該條文處
      罰規定相繩。
五、綜上所述，本件並無積極證據或具體事證足資證明異議人有
    何「汽車電系重要設備變更行駛於道路」之違規行為，原處
    分機關未予詳查，逕依據上開舉發通知單而為裁罰，其處分
    即有未洽。是本件聲明異議為有理由，原處分應予撤銷，另
    諭知異議人不罰，以昭審慎。
六、本件交通違規事件，為警當場舉發時，係由代理人乙○○駕
    駛上揭車輛，並當場收受該舉發通知單等情，有舉發通知單
    在卷可按，而原處分機關係依法裁處車主即異議人甲○○等
    情，亦有本件裁決書可按，而異議人認為該車係借由代理人
    乙○○駕駛下為警舉發，其瞭解詳情應由其代為處理，故委
    由代理人乙○○代為處理提出異議事宜等情，亦經異議人到
    庭供述明確，是本件聲明異議，雖聲明異議狀上，係由代理
    人乙○○具名提出異議，顯係誤載，且係有權代理，並不影
    響本件異議之效力，附此指明。
七、據上論斷，應依道路交通案件處理辦法第20條，裁定如主文
    。
中　　華　　民　　國　　96　　年　   5　　月　  14    日
                  交通法庭    法  官  方鴻愷
以上正本證明與原本無異。
如不服本裁定，應於裁定送達後5日內向本院提出抗告狀。
中　　華　　民　　國　　96　　年　   5　　月　  14    日
                              書記官  吳美雲
